【裁判字號】    99,抗,110
【裁判日期】    990809
【裁判案由】    本票裁定
【裁判全文】
臺灣臺北地方法院民事裁定               99年度抗字第110號
抗  告  人  乙○○
代  理  人  陳正磊律師
相  對  人  冠揚建設股份有限公司
法定代理人  甲○○
上列當事人間本票裁定事件，抗告人對於中華民國99年7月5日本
院99年度司票字第6938號裁定提起抗告，本院裁定如下：
    主  文
抗告駁回。
抗告程序費用新臺幣壹仟元由抗告人負擔。
    理  由
一、按執票人依票據法第 123條規定，聲請法院裁定許可對發票
    人強制執行，係屬非訟事件，此項聲請之裁定，及抗告法院
    之裁定，僅依非訟事件程序，就本票形式上之要件是否具備
    予以審查為已足，並無確定實體上法律關係存否之效力，如
    發票人就票據債務之存否有爭執時，應由發票人提起確認之
    訴，以資解決（最高法院57年度臺抗字第76號、56年臺抗字
    第 714號判例意旨參照）。又法院於非訟事件不得為實體上
    之審查，故發票人縱有實體上之爭執，應另行提起確認之訴
    ，法院仍應為准許本票強制執行之裁定（臺灣高等法院暨所
    屬法院83年度法律座談會民事類第48號研討結果參照）。
二、本件相對人主張：其執有抗告人於民國97年2月1日簽發，內
    載金額新臺幣（下同）650萬元，付款地未載，利息按年息5
    ％計算，免除作成拒絕證書，到期日97年 7月31日之本票乙
    紙（下稱系爭本票），詎屆期提示未獲付款等情，業據其提
    出本票乙紙為證，原裁定予以准許，尚無不合。
三、抗告意旨略以：抗告人簽發系爭本票係起因於相對人訂立合
    建契約保證簽約後1年6個月內簽妥興建高級大樓地上13層或
    16層或地下3至4層之合建基地（臺北市○○區○○段 5小段
    411、412、413、414、415、395-2、395-4、409、410、416
    、417、419、420、430、431、432、433、434、418、435、
    436地號土地），給付抗告人合建保證金650萬元，作為期間
    內購足合建土地進行高級大樓合建之保證金，逾期不能辦妥
    者，該合建保證金應由抗告人沒收，相對人付款時由抗告人
    簽發系爭本票以作收款證明，故系爭本票屬於收款憑據，並
    非一般融資借款到期清償之債權本票，相對人不得以收款憑
    證之本票作為一般融資之本票到期聲請強制執行，以達不法
    所得之目的，況上開合建土地至今無法簽足，相對人無資力
    履行合建契約，抗告人依民法第 226條得沒收之，則憑據本
    票應返還抗告人，相對人未返還本票反聲請強制執行，有違
    債權誠信，爰依法提起抗告，請求廢棄原裁定云云。
四、經查，系爭本票從形式上觀之，要件並無不合，而原審就系
    爭本票為形式上之審查，認其已具備本票各項記載事項，合
    於票據法第 120條規定，屬有效之本票，乃裁定准許強制執
    行，並無不合，抗告人辯稱系爭本票係作為收款證明之用，
    屬於收款憑據等語，所辯縱然屬實，亦屬實體上票據債務存
    否之爭執，系爭本票之形式要件既已具備，且相對人確有到
    期提示未獲付款之情形，則原審於此無確定實體上法律關係
    之非訟事件程序，僅就本票是否具備形式要件而為審查，核
    無不合，至於抗告人與相對人間關於票據債務存否之實體上
    爭執應循訴訟程序以資解決，尚非於非訟事件程序中所得審
    究。從而，抗告人提起本件抗告，為無理由，應予駁回。
五、據上論結，本件抗告為無理由，依非訟事件法第46條、第21
    條第2項、第24條第 1項，民事訴訟法第495條之1第1項、第
    449條第1項、第78條，裁定如主文。
中    華    民    國    99    年    8     月    9     日
                  民事第二庭    審判長法官  張松鈞
                                      法官  陳秀貞
                                      法官  鍾素鳳
以上正本係照原本作成。
本裁定除以適用法規顯有錯誤為理由，並經本院許可外，不得再
抗告，如提起再抗告，應於收受後10日內委任律師為訴訟代理人
向本院提出再抗告狀，並繳納再抗告費新臺幣1,000元。
中    華    民    國    99    年    8     月    9     日
                                    書記官  林玗倩

司法院資訊處製作；財團法人民間司法改革基金會備份。
